【裁判字號】    97,易,1136
【裁判日期】    971225
【裁判案由】    竊盜
【裁判全文】
臺灣彰化地方法院刑事判決              97年度易字第1136號
公  訴  人  臺灣彰化地方法院檢察署檢察官
被      告  丙○○
                    （現於臺灣高雄戒治所執行強制戒治中）
上列被告因竊盜案件，經檢察官提起公訴（97年度偵字第5179號
），本院判決如下：
    主  文
丙○○攜帶兇器毀越門扇竊盜，累犯，處有期徒刑拾月。
    事  實
一、丙○○前因違反麻醉藥品管理條例案件，經臺灣屏東地方法
    院以81年度少訴字第12號判決處有期徒刑2 年8 月，緩刑5
    年確定；嗣於緩刑期間因懲治盜匪條例案件，經同院以84年
    度訴字第573 號判決處有期徒刑7 年2 月確定，其上開緩刑
    宣告旋遭撤銷，上開二案送監執行，於民國88年8 月19日縮
    短刑期假釋出監；又於假釋期間因竊盜、違反槍砲彈藥刀械
    管制條例案件，經同上法院以89年度易字第1344號、91年度
    訴字第376 號判決分別處有期徒刑1 年、6 月、3 月確定，
    並撤銷其前案之假釋，所餘殘刑5 年4 月10日與上開三罪送
    監執行，嗣經減刑，於96年8 月30日縮短刑期假釋出監，並
    於96年10月13日假釋付保護管束期滿，其未執行之刑，以已
    執行論。仍不知警惕，於97年5 月2 日上午9 時許，復意圖
    為自己不法之所有，攜帶客觀上足供兇器使用之螺絲起子1
    支，至彰化縣鹿港鎮新厝巷22號之乙○○住處，以上開螺絲
    起子挖破上址門扇之紗網、將手伸入紗網破洞開啟門閂之方
    式毀越門扇，入內竊取乙○○所有之相機1 臺、手錶、手鍊
    各1 條、現金新臺幣（下同）1,000 元及存錢筒1 個（內有
    硬幣約500 元）得手。嗣於同年6 月1 日凌晨2 時許，彰化
    縣警察局鹿港分局海埔派出所警員甲○○、林宗民、陳政凱
    至彰化縣鹿港鎮竹圍巷129 號元榮資源回收場偵辦鋁合金鋼
    圈竊盜案，因該案犯罪嫌疑人亦為丙○○，乃使丙○○到場
    接受偵查，在進行初步調查及搜索丙○○所駕駛之車牌號碼
    4213-UA 號自用小客車置物箱時，發現其內有數位相機1臺
    ，至同日中午時分，警員通知乙○○到場，經乙○○指認上
    開數位相機1 臺及丙○○手腕上所佩戴之手錶、手鍊各1 條
    均為其所失竊之物，始悉上情。
二、案經彰化縣警察局鹿港分局報告臺灣彰化地方法院檢察署檢
    察官偵查起訴。
    理  由
壹、程序部分
一、按被告之自白，非出於強暴、脅迫、利誘、詐欺、疲勞訊問
    、違法羈押或其他不正之方法，且與事實相符者，始得採為
    證據；被告陳述其自白係出不正之方法者，應先於其他事證
    而為調查，刑事訴訟法第156 條第1 項、第3 項定有明文。
    又按所謂非任意性之自白，除其自白必須是以不正方法取得
    外，尤須該自白與不正方法間具有因果關係，始有排除法則
    之適用，此觀刑事訴訟法第156 條第1 項規定：「被告之自
    白，非『出於』強暴……者，得為證據」即明（最高法院94
    年度臺上字第2997號判決參照）。被告丙○○雖稱在警詢時
    警察有打伊一拳云云，惟又稱依其本意，原本即打算供承犯
    行等語（見本院97年11月19日審判筆錄第5 頁），顯見其於
    警詢之自白乃出於其自由意志；且衡諸本案被害人指證及物
    證均屬明確，警員實無以強暴、脅迫、利誘、詐欺、疲勞訊
    問、違法羈押或其他不正之方法取得被告自白之必要，本案
    復查無其他證據足證警員有以被告所指之強暴方法對之詢問
    ，更無證據足認被告之自白係出於強暴、脅迫、利誘、詐欺
    、疲勞訊問、違法羈押或其他不正之方法，應認被告之自白
    具有任意性，且與事實相符（此部分詳後述），自具有證據
    能力。
二、按被告以外之人於審判外之言詞或書面陳述，除法律有規定
    者外，不得作為證據，刑事訴訟法第159 條第1 項固定有明
    文，惟被告以外之人於審判外之陳述，雖不符合同法第159
    條之1 至第159 條之4 規定，但經當事人於審判程序同意作
    為證據，法院審酌該言詞陳述或書面陳述作成時之情況，認
    為適當者，亦得為證據，當事人、代理人或辯護人於法院調
    查證據時，知有第159 條第1 項不得為證據之情形，而未於
    言詞辯論終結前聲明異議者，視為有前項之同意，此觀同法
    第159 條之5 規定即明。查本判決後開引用各該被告以外之
    人於審判外之陳述（包含書面陳述），皆屬傳聞證據，惟當
    事人雖知上開證據資料為傳聞證據，迄至言詞辯論終結前仍
    未聲明異議，本院審酌上開證據資料製作時之情況尚無違法
    不當等瑕疵，且與本案具有關連性，認為以之作為證據應屬
    適當，揆諸前開規定，爰逕依刑事訴訟法第159 條之5 規定
    ，認前揭證據資料均例外有證據能力。
三、另本案卷證所涵括其餘非供述證據，經公訴人及被告均同意
    有證據能力，本院審酌其作成或取得之情形，並無違法不當
    ，是後述所引用證據之證據能力均無疑義，合先敘明。
貳、實體部分
一、訊據被告丙○○固坦承其於上揭時間毀越上址門扇進入竊取
    上開物品，惟矢口否認有何攜帶兇器竊盜之犯行，辯稱：伊
    係用手將門扇紗網挖破，並未持用螺絲起子云云，並辯稱本
    案係因其自首始行查獲云云。經查：
  (一)被告於上揭時間毀越門扇進入被害人乙○○上址住宅內，竊
    取相機1 臺、手錶1 個、手鍊1 條、存錢筒1 個及現金1,00
    0 元之事實，業據被告自承在卷，核與證人乙○○、證人即
    查獲警員甲○○證述內容相符（見偵卷第6 頁、本院97年11
    月19日審判筆錄），並有贓物認領保管單、產品註冊資料各
    1 紙、照片5 張（見偵卷第13至17頁）在卷可稽，此部分之
    事實堪予認定。
  (二)被告固以上揭情詞置辯，惟其於警詢及偵訊時皆供承：係以
    螺絲起子挖開紗門、扳開內栓之方式，進入上址住宅內等語
    （見偵卷第5 、29頁），是以，其於本院審理時之上揭辯解
    是否屬實，已堪存疑。再衡諸為竊盜犯行之人，為求其犯行
    隱密而不為他人察覺，率皆掩聲匿息，在最短時間內迅速遂
    行竊盜行為；且被告係於日間進入被害人住處竊取財物，其
    行為除可能為該址居住之人隨時返回而發覺外，更可能驚動
    被害人之鄰居，其犯行一旦遭人發覺，非惟竊取財物無法得
    逞，更有遭追趕逮捕之可能，被告既知有上開風險，必當先
    行觀察被害人作息後，擇被害人離家時間較長之時段下手行
    竊，且為避免四鄰察覺異狀，亦必選取最迅速之方式開啟門
    鎖進入該住宅，為達此目的而攜帶竊盜工具在身，核與常情
    無違。復觀諸本案被害人住宅門扇上之紗網具有一定防閑功
    能，雖以徒手亦有可能撥開紗網經緯，而將紗門挖破，惟此
    方式耗時費力，無法達到迅速進入該址住宅之目的；被告既
    以該住宅內之財物為其竊取標的，則其前所供承係攜帶螺絲
    起子為工具挖破紗門等語，洵堪採信，其於本院審理時始翻
    異前詞，稱係徒手挖破紗門云云，顯與常理相違，核係畏罪
    卸責之詞，不足採信。
  (三)按刑法第62條之所謂發覺，係指有偵查犯罪職權之公務員已
    知悉犯罪事實與犯罪之人而言，所謂知悉，不以確知其為犯
    罪之人為必要，僅須其犯罪事實確實存在，且為該管公務員
    所確知，即屬相當；如犯罪事實已經發覺，已知犯罪之人有
    犯罪嫌疑，並列為偵查對象，則難認為符合自首要件，最高
    法院75年臺上字第1634號判例、77年度臺上字第5620號判決
    意旨可資參照。被告雖辯稱其供述犯行係屬自首云云，惟本
    案係彰化縣警察局鹿港分局海埔派出所警員甲○○、林宗民
    、陳政凱於97年6 月1 日凌晨2 時許，至彰化縣鹿港鎮竹圍
    巷129 號元榮資源回收場偵辦鋁合金鋼圈竊盜案，因該案犯
    罪嫌疑人亦為本案被告，乃使被告到場接受偵查，在進行初
    步調查及搜索被告所駕駛之車牌號碼4213-UA 號自用小客車
    置物箱時，發現其內有數位相機1 臺，經詢被告該相機何人
    所有，被告答稱係其弟所有，甲○○原本不疑有他，直至同
    日中午，始回想起前曾受理住宅相機失竊案，乃再次詢問被
    告該相機係何人所有，被告仍答稱係其弟之相機，甲○○隨
    即聯絡被害人乙○○到場指認，因乙○○攜同該相機註冊資
    料，並指認上開相機1 臺及被告手腕上所佩戴之手錶、手鍊
    各1 條均為其所失竊之物，始查獲被告本案犯行，被告因見
    罪證確鑿，乃供陳本案犯行等節，業經證人甲○○結證明確
    （見本院97年11月19日審判筆錄第3 頁），核與其所提出之
    職務報告書相符（見本院卷），並有彰化縣警察局鹿港分局
    搜索扣押筆錄、扣押物品收據、扣押物品目錄表各1 份、（
    見偵卷第8 至12頁）附卷為憑，觀諸上述情節，顯然警員在
    被害人乙○○報案失竊後，已發覺本案竊盜犯罪事實存在，
    且警員因在被告車內查獲上開相機1 臺，而於97年6 月1日
    中午時分將被告列為偵查對象，並在被害人乙○○到場指認
    後，已知悉被告有犯罪嫌疑；被告雖於同日下午3 時許製作
    警詢筆錄時供陳犯行，惟其犯罪嫌疑經警員實施上開偵查作
    為後，已為警員所發覺，揆諸上揭說明，其自白犯行難認符
    合自首要件，併此敘明。
  (四)綜上，本件事證明確，被告犯行堪以認定，應予依法論科。
二、按刑法第321 條第1 項第3 款之攜帶兇器竊盜罪，係以行為
    人攜帶兇器竊盜為其加重條件，此所謂兇器，其種類並無限
    制，凡客觀上足對人之生命、身體、安全構成威脅，具有危
    險性之兇器均屬之，且祇須行竊時攜帶此種具有危險性之兇
    器為已足，並不以攜帶之初有行兇之意圖為必要（最高法院
    79年度臺上字第5253號判例要旨可供參照）。查被告持以行
    竊用之螺絲起子1 支，係鐵器，客觀上足對他人之生命、身
    體（如頸部、眼睛等）構成威脅，而具有危險性，自係屬兇
    器無誤。核被告所為，係犯刑法第321 條第1 項第2 款、第
    3 款攜帶兇器毀越門扇竊盜罪。又被告前因違反麻醉藥品管
    理條例案件，經臺灣屏東地方法院以81年度少訴字第12號判
    決處有期徒刑2 年8 月，緩刑5 年確定；嗣於緩刑期間因懲
    治盜匪條例案件，經同院以84年度訴字第573 號判決處有期
    徒刑7 年2 月確定，其上開緩刑宣告旋遭撤銷，上開二案送
    監執行，於88年8 月19日縮短刑期假釋出監；又於假釋期間
    因竊盜、違反槍砲彈藥刀械管制條例案件，經同上法院以89
    年度易字第1344號、91年度訴字第376 號判決分別處有期徒
    刑1 年、6 月、3 月確定，並撤銷其前案之假釋，所餘殘刑
    5 年4 月10日與上開三罪送監執行，嗣經減刑，於96年8 月
    30日縮短刑期假釋出監，並於96年10月13日假釋付保護管束
    期滿，其未執行之刑，以已執行論，有臺灣高等法院被告前
    案紀錄表在卷可按，被告於有期徒刑之執行完畢後，5 年以
    內故意再犯本件有期徒刑以上之罪，為累犯，應依刑法第47
    條第1 項規定，加重其刑。爰審酌被告不思以正當方式謀生
    ，僅為圖謀私利，即竊取他人物品，且係以攜帶兇器之方式
    為之，所為對社會治安及他人財產權造成一定程度危害，犯
    後僅坦承部分犯行，難見悔意，暨其智識程度、生活狀況等
    一切情狀，認公訴人請求量處有期徒刑3 年之刑，衡諸被告
    竊取財物之價值，尚屬過重，爰量處如主文所示之刑，以示
    懲儆。
三、至公訴人建請本院併依竊盜犯贓物犯保安處分條例對被告宣
    告保安處分等語，固非無見。惟按應執行之刑未達1 年以上
    者，不適用竊盜犯贓物犯保安處分條例，該條例第2 條第4
    項定有明文。本案應執行之刑未達1 年以上，自無從依該條
    例對被告宣告保安處分，併予指明。
據上論斷，應依刑事訴訟法第299 條第1 項前段，刑法第321 條
第1 項第2 款、第3 款、第47條第1 項，判決如主文。
本案經檢察官蔡曉崙到庭執行職務。
中    華    民    國    97    年    12    月    25    日
                  刑事第三庭    審判長法官  余仕明
                                法      官  唐中興
                                法      官  楊舒嵐
以上正本證明與原本無異。
如不服本判決應於收受判決後10日內向本院提出上訴書狀，並應
敘述具體理由；其未敘述上訴理由者，應於上訴期間屆滿後20日
內向本院補提理由書 (均須按他造當事人之人數附繕本)「切勿
逕送上級法院」。
告訴人或被害人對於判決如有不服具備理由請求檢察官上訴者，
其上訴期間之計算係以檢察官收受判決正本之日期為準。
中    華    民    國    97    年    12    月    25    日
                                書  記  官  張木松
附錄論罪科刑法條：
中華民國刑法第321條第1項
（加重竊盜罪）
犯竊盜罪而有左列情形之一者，處6月以上、5年以下有期徒刑：
一、於夜間侵入住宅或有人居住之建築物、船艦或隱匿其內而犯
    之者。
二、毀越門扇、牆垣或其他安全設備而犯之者。
三、攜帶兇器而犯之者。
四、結夥三人以上而犯之者。
五、乘火災、水災或其他災害之際而犯之者。
六、在車站或埠頭而犯之者。


司法院資訊處製作；財團法人民間司法改革基金會備份。
